臺灣臺中地方法院民事判決
111年度金字第57號
原      告  劉栩均
兼
訴訟代理人  劉治浩



被      告  周毅  

上列被告因詐欺等案件，原告提起刑事附帶民事訴訟請求損害賠
償，經本院刑事庭裁定移送前來（本院110年度原附民字第28號
），本院於民國111年7月11日言詞辯論終結，判決如下：
    主      文
被告應給付原告新臺幣玖萬玖仟參佰參拾參元，及自民國一一○
年九月十四日起至清償日止，按年息百分之五計算之利息。
原告其餘之訴駁回。
訴訟費用由被告負擔百分之六十七，餘由原告負擔。
本判決第一項得假執行。但被告如以新臺幣玖萬玖仟參佰參拾參
元為原告預供擔保，得免為假執行。
原告其餘假執行之聲請駁回。
    事實及理由
壹、程序方面：
　　按訴狀送達後，原告不得將原訴變更或追加他訴，但減縮應
    受判決事項之聲明者，不在此限，民事訴訟法第255條第1項
    第3款定有明文。本件原告原以高楷博、周毅為被告，並聲
    明請求被告應連帶賠償原告新臺幣（下同）1,198,000元，
    並自起訴狀繕本送達之翌日起至清償日止，按年息5%計算之
    利息等語；嗣因與高楷博成立和解（見本院卷第第247頁）
    ，故變更聲明為：被告應給付原告149,000元，並自起訴狀
    繕本送達之翌日起至清償日止，按年息5%計算之利息等語（
    見本院卷第100頁至第101頁），經核原告所為屬減縮應受判
    決事項之聲明，揆諸前揭規定，應予准許。
貳、實體方面：
一、原告主張：被告於民國108年11月初，加入訴外人黃志偉、
    高楷博、李才德、真實姓名不詳綽號「明哥」之人及其他不
    詳成員等人所組成之3人以上，以實施詐術為手段、具有持
    續性及牟利性之有結構性組織之詐欺犯罪集團，依黃志偉透
    過通訊軟體易信之指示，拿取詐騙對象遭詐騙所交付內有金
    融帳戶存摺、提款卡或現金之包裹或持帳戶提款卡領取詐欺
    所得贓款等工作，並約定每拿取1個包裹可得其內現金百分
    之1之報酬，擔任取款車手亦可取得所領贓款百分之1之報酬
    。108年11月15日10時許，由詐欺集團所屬電信流分工成員
    冒用警察、檢察官等公務員名義，打電話予原告之被繼承人
    張瑜芳，佯稱其因涉嫌洗錢案件，其應將存款領出交由渠等
    保管云云，致張瑜芳陷於錯誤，因而於同日16時許，將張瑜
    芳之中華郵政公司東勢郵局帳號0000000-0000000號帳戶（
    下稱系爭帳戶）存摺、提款卡及現金90萬元包裝放置在其臺
    中市東勢區東坑路住處家門前。嗣高楷博即依黃志偉指示，
    於同日16時45分許，取走內有原告系爭帳戶存摺、提款卡及
    現金之包裹，將該包裹交與「明哥」，「明哥」即打開該包
    裹，取出系爭帳戶之提款卡交與高楷博，由高楷博於如附表
    編號1所示之時間、地點，提領如附表編號1所示之款項，再
    將所領得之贓款及系爭帳戶提款卡交與「明哥」；黃志偉另
    將系爭帳戶提款卡交予李才德，由李才德於如附表編號2所
    示之時間、地點，提領如附表編號2所示之款項，再將領得
    之贓款及系爭帳戶提款卡交與黃志偉，被告及詐欺集團成員
    高楷博、李才德、真實姓名不詳綽號「明哥」之人間之不法
    行為，與張瑜芳所受財產損害自有相當因果關係。張瑜芳於
    110年1月23日死亡，繼承人為全體原告，其遭提領之金額如
    附表所示，爰依侵權行為及繼承之法律關係，請求被告如數
    賠償等語。並聲明：（一）被告應給付原告149,000元，自
    起訴狀繕本送達之翌日起至清償日止，按年息5%計算之利息
    。（二）原告願供擔保，請准宣告假執行。
二、被告以書狀陳述：對於原告請求無答辯理由，請法院依法判
    決等語。　　
參、得心證之理由：
一、按刑事訴訟判決所認定之事實，固非當然有拘束民事訴訟判
    決之效力，但民事法院調查刑事訴訟原有之證據，而斟酌其
    結果以判斷事實之真偽，並於判決內記明其得心證之理由，
    即非法所不許，是本院自得調查刑事訴訟中原有之證據，斟
    酌其結果以判斷其事實。經查，原告前開主張之事實，已提
    出張瑜芳之系爭帳戶基本資料、交易明細及存摺影本、臺灣
    銀行帳戶存摺影本、張瑜芳於警詢時之證述、臺中市政府警
    察局東勢分局偵查報告在卷可參（見臺中地方檢察署110年
    度偵字第14154號卷，下稱偵字第14154號卷第91頁至第99頁
    、109年度他字第460卷，下稱他字第460號卷第7頁至第21頁
    、第67至68頁、第109頁至第115頁、第127頁至第134、第16
    7頁至第181頁、第89頁）。被告及詐騙集團其他成員高楷博
    、李才德等因其等上開不法行為涉犯三人以上共同冒用公務
    員名義詐欺取財罪，於本院110年度原金訴字第27號（下稱
    本件刑事案件）於警詢、偵訊、審理時均坦承不諱，且就被
    告所涉參與本案詐騙集團犯罪組織之犯行，業經高楷博、李
    才德於本件刑事案件偵訊時結證明確（見他字第460號卷第1
    35至139頁、第183頁至第189頁、第205頁、第207頁至第208
    頁、第237頁至第240頁、本院110年度原金訴字第27號卷，
    下稱原金訴字第27號卷第113頁、第147頁至第148頁、第321
    頁、第337頁、臺中地檢署110年度偵字第330號卷，下稱偵
    字第330號卷第47頁至第51頁），被告業經本件刑事案件判
    決處有期徒刑1年2月確定等情，此有本件刑事案件判決附卷
    可參（見本卷院第13頁至第34頁），並經本院調取本件刑事
    案件卷宗核閱屬實，被告業已提出書狀陳稱無答辯理由，請
    依法判決等語（見本院卷第203頁），應認原告主張可採。
二、因故意或過失，不法侵害他人之權利者，負損害賠償責任；
    數人共同不法侵害他人之權利者，連帶負損害賠償責任，不
    能知其中孰為加害人者，亦同；造意人及幫助人，視為共同
    行為人，民法第184條第1項前段、第185條分別定有明文。
    可知民事上之共同侵權行為與刑事上之共同正犯，其構成要
    件並不完全相同，共同侵權行為之成立，以各加害行為有客
    觀的共同關連性，亦即各加害行為均為其所生損害之共同原
    因為已足，不以各行為人間有意思聯絡為必要，其行為係出
    於故意或過失，在所不問，雖僅其中一人為故意，他為過失
    ，亦得成立，造意人或幫助人，亦視為共同行為人。則依前
    揭說明，詐欺集團之詐欺行為，與被告以上開不法方式幫助
    詐欺之行為，致原告所受損害間具相當因果關係。經查，被
    告參與詐欺集團組織，該詐騙集團組織內部主要可區分為車
    手頭、車手、收水者、電信詐騙成員等不同分工人員，本案
    詐欺集團主要係由所屬電信流成員利用電話施行詐術，誘使
    被害人受騙而交付存摺、提款卡及金錢，復由擔任車手之被
    告、高楷博、李才德等人拿取包裹或提領贓款後，再層轉該
    詐欺集團其他成員，以隱匿詐欺所得。是被告與其他詐欺集
    團成員相互分工，並協力實施前揭詐欺取財行為，致張瑜芳
    受有財產上損害，自具有相當因果關係。又原告均為張瑜芳
    之繼承人，有繼承系統表、戶籍謄本、張瑜芳之死亡證明書
    在卷可稽（見原附民卷第7頁至第11頁），從而，原告依侵
    權行為及繼承之法律關係，請求被告負損害賠償責任，自屬
    有據。
三、按連帶債務人相互間，除法律另有規定或契約另有訂定外，
    應平均分擔義務；因連帶債務人中之一人為清償、代物清償
    、提存、抵銷或混同而債務消滅者，他債務人亦同免其責任
    ；債權人向連帶債務人中之一人免除債務，而無消滅全部債
    務之意思表示者，除該債務人應分擔之部分外，他債務人仍
    不免其責任，民法第280條本文、第274條、第276條分別定
    有明文。再債權人與連帶債務人中之一人成立和解，如無消
    滅其他債務人債務之意思，他債務人能否主張免責，應視該
    連帶債務人應允賠償金額而定。若該連帶債務人應允賠償金
    額超過其依法應分擔額者，他債務人之賠償金額不受影響；
    若低於其應分擔額者，就其差額部分，即因債權人對其應分
    擔部分之免除，而有民法第276條第1項規定之適用，並對他
    債務人發生絕對之效力。經查，本件原告主張張瑜芳因被告
    、李才德及高楷博之提領行為，受有如附表所示金額之損害
    ，被告及李才德、高楷博自應就前開損害負連帶賠償責任，
    因渠等並無法律或契約另訂內部分擔比例，則依民法第280
    條規定連帶債務人間應平均分擔義務，被告及李才德、高楷
    博就張瑜芳遭提領之298,000元損害賠償義務之內部分擔比
    例即應各99,333元（計算式：298,000元÷3人＝99,333元，元
    以下四捨五入）。而原告前曾與李才德、高楷博分別以5萬
    元、8萬元達成和解，然其對被告及詐欺集團共犯之損害賠
    償請求權則未有捨棄，此有調解筆錄可憑（見原附民卷第13
    頁至第15頁、本院卷第10頁），是原告並無消滅被告債務之
    意思，原告得請求被告賠償之金額為99,333元（計算式：29
    8,000元×1/3＝99,333元）。
四、末按給付有確定期限者，債務人自期限屆滿時起，負遲延責
    任。給付無確定期限者，債務人於債權人得請求給付時，經
    其催告而未為給付，自受催告時起，負遲延責任。其經債權
    人起訴而送達訴狀，或依督促程序送達支付命令，或為其他
    相類之行為者，與催告有同一之效力，民法第229條第1項、
    第2項分別定有明文。又遲延之債務，以支付金錢為標的者
    ，債權人得請求依法定利率計算之遲延利息。但約定利率較
    高者，仍從其約定利率。應付利息之債務，其利率未經約定
    ，亦無法律可據者，週年利率為百分之5，民法第233條第1
    項、第203條亦分別定有明文。本件原告對被告之侵權行為
    損害賠償債權，核屬無確定期限之給付，揆諸前揭說明，原
    告請求被告自起訴狀繕本送達之翌日即110年9月14日起（見
    原附民卷第23頁）至清償日止，按年息5%計算之利息，亦屬
    有據，應予准許。　　
五、綜上所述，原告依侵權行為及繼承之法律關係，請求被告應
    給付原告99,333元，及自110年9月14日起至清償日止，按年
    息5%計算之利息，為有理由，應予准許。逾此範圍之請求，
    則無理由，應予駁回。
六、末按所命給付之金額或價額未逾50萬元之判決，法院應依職
    權宣告假執行，民事訴訟法第389條第1項第5款定有明文，
    本件原告勝訴部分，因所命給付之金額未逾50萬元，本院應
    依職權宣告假執行。此部分原告雖陳明願供擔保聲請宣告假
    執行，然其聲請僅係促使法院為職權之發動，爰不另為假執
    行准駁之諭知。並依民事訴訟法第392條第2項規定，職權為
    被告酌定相當之擔保金額後併宣告得免為假執行。至原告敗
    訴部分，其假執行之聲請即失所附麗，應併予駁回。
七、本件判決基礎已臻明確，兩造其餘攻擊防禦方法及訴訟資料
    ，核與判決結果不生影響，爰不一一論述。
八、訴訟費用負擔之依據：民事訴訟法第79條。
中　　華　　民　　國　　111 　年　　7 　　月　　 27　 日
                  民事第三庭　法  官  劉承翰
以上正本係照原本作成。
如對本判決上訴，須於判決送達後20日內向本院提起上訴狀；如
委任律師提起上訴，應一併繳納上訴審裁判費。
中　　華　　民　　國　　111 　年　　8 　　月　　8 　　日
                              書記官  蔡昀潔
附表（張瑜芳郵局帳戶遭領款之明細表）
編號   提領時間   提領地點    提領金額   （新臺幣）   提領人  １ 108年11月15日18時37分至39分許 臺中市○○區○○路00號中山郵局 共14萬9千元（6萬元2筆、2萬9千元）   高楷博  ２ 108年11月16日0時11分至14分許 桃園市○○區○○○路○段00號普仁郵局 共14萬9千元（6萬元2筆、2萬9千元）   李才德